臺灣新北地方法院刑事判決
110年度審易字第2146號
公  訴  人  臺灣新北地方檢察署檢察官
被      告  黃晉陞



上列被告因妨害公務等案件，經檢察官提起公訴（110年度偵字
第40443號），被告於準備程序中就被訴事實為有罪之陳述，經
本院裁定改以簡式審判程序審理，判決如下：
    主  文
黃晉陞犯妨害公務執行罪，處拘役參拾日，如易科罰金，以新臺
幣壹仟元折算壹日。緩刑貳年。
    事  實
一、黃晉陞於民國110年10月9日1時20分許（起訴書誤載為1時46
    分許），與友人簡筠庭在臺北市信義區松壽路20巷附近，共
    同搭乘陸寶鑫所駕駛之車牌號碼000-0000號營業小客車，迨
    於同日1時46分許，車行至新北市○○區○○路0號前時，因簡筠
    庭在前開車上嘔吐，黃晉陞與陸寶鑫因車輛清潔費多寡無法
    取得共識，陸寶鑫遂以電話報警到場協助，黃晉陞明知到場
    處理之員警謝承諺為依法執行職務之公務員，竟因不滿員警
    以彈指呼叫簡筠庭轉頭回應以查詢其身分，竟基於妨害公務
    及公然侮辱之故意，於上開一般人得以共見共聞之地點，以
    手指敲打前開員警配戴之安全帽鏡片之強暴方式，妨害員警
    執行公務，並以該行為，表達對於執行公權力之員警不屑、
    輕蔑及攻擊之意思，足以貶損員警在社會上所保持之人格及
    地位（公然侮辱部分業經撤回告訴，詳後述）。
二、案經謝承諺訴由新北市政府警察局中和分局報告臺灣新北地
    方檢察署檢察官偵查起訴。
    理  由
一、訊據被告黃晉陞對於上揭犯行坦承不諱，核與證人陸寶鑫於
    警詢時之證述大致相符，並有員警謝承諺之職務報告、新北
    市政府警察局中和分局景安派出所員警出入及領用槍彈無線
    電登記薄、42人勤務分配表、影片對話譯文各1份、案發現
    場照片4張、密錄器檔案光碟1片在卷可稽，被告之自白與事
    實相符，本件事證明確，被告犯行堪以認定，應依法論科。
二、論罪科刑：
  ㈠按行為後法律有變更者，適用行為時之法律；但行為後之法
    律有利於行為人者，適用最有利於行為人之法律，刑法第2
    條第1項定有明文。查本案被告行為後，刑法第140條於111
    年1月12日修正公布，並自同年月14日施行，修正前刑法第1
    40條第1項規定：「於公務員依法執行職務時，當場侮辱或
    對於其依法執行之職務公然侮辱者，處六月以下有期徒刑、
    拘役或三千元以下罰金。」，修正後刪除原條文第2項並規
    定：「於公務員依法執行職務時，當場侮辱或對於其依法執
    行之職務公然侮辱者，處一年以下有期徒刑、拘役或十萬元
    以下罰金。」，修正後之規定提高有期徒刑法定刑上限，並
    未較有利於被告，是本件仍應適用被告行為時即修正前刑法
    第140條第1項規定。
　㈡核被告所為，係犯刑法第135條第1項之妨害公務執行罪及修
    正前刑法第140條第1項之侮辱公務員罪。
　㈢又被告所為妨害公務罪、侮辱公務員罪，係基於同一意思決
    定所為，屬同一事實歷程下之行為、具局部同一性，依一般
    社會通念，無從予以切割而為評價，是其上開所為應屬一行
    為，而被告以一行為觸犯上開2罪名，為想像競合犯，應依
    刑法第55條前段之規定，從一重論以妨害公務執行罪處斷。
  ㈣爰審酌被告對於員警謝承諺依法執行職務時，以手指敲打員
    警所配戴安全帽鏡片之方式妨害其公務之執行，漠視公權力
    之存在，法治觀念顯然薄弱，應予非難，兼衡其素行、犯罪
    之動機、目的、手段，自陳大學肄業之教育程度，從事餐飲
    業、月薪新臺幣4萬5千元、需扶養父母之家庭經濟狀況，及
    其犯後坦承犯行，且與員警達成和解等一切情狀，量處如主
    文所示之刑，並諭知易科罰金之折算標準。
三、查被告前未曾因故意犯罪受有期徒刑以上刑之宣告，有臺灣
    高等法院被告前案紀錄表在卷可稽，其因一時失慮，致罹刑
    典，所為固屬不當，惟其於犯後已知坦認犯行，且與告訴人
    達成和解，告訴人亦表示願意原諒被告，同意給予緩刑之機
    會，信其經此偵審程序及刑之宣告，應知所警惕，而日後能
    慎言慎行，是本院認前開所宣告之刑，以暫不執行為適當，
    爰依刑法第74條第1項第1款規定，併予諭知緩刑2年，以啟
    自新。
四、不另為不受理之諭知部分：
  ㈠公訴意旨另略以：被告上開如犯罪事實欄所載之行為，亦涉
    有刑法第309條第1項之公然侮辱罪嫌等語。
  ㈡按告訴乃論之罪，告訴人於第一審辯論終結前得撤回其告訴
    ；又告訴經撤回者，應諭知不受理之判決，刑事訴訟法第23
    8條第1項、第303條第3款分別定有明文。
  ㈢本件告訴人謝承諺告訴被告黃晉陞公然侮辱部分，起訴書認
    被告涉犯刑法第309條第1項之公然侮辱罪嫌，依同法第314
    條之規定，須告訴乃論。茲據告訴人於檢察官提起公訴後，
    與被告調解成立，告訴人乃具狀聲請撤回告訴，有本院調解
    筆錄、刑事撤回告訴狀各1份在卷可稽，揆諸前開說明，本
    應為不受理之判決，然因公訴人認此部分若有罪，與前開論
    罪科刑部分有想像競合犯之裁判上一罪關係，爰不另為不受
    理之諭知。　　
據上論斷，應依刑事訴訟法第273條之1第1項、第299條第1項前
段，刑法第2條第1項前段、第135條第1項、第140條第1項（修正
前）、第55條、第41條第1項前段、第74條第1項第1款，刑法施
行法第1條之1，判決如主文。
本案經檢察官許宏緯偵查起訴，由檢察官盧祐涵到庭執行職務。
中　　華　　民　　國　　111 　年　　4 　　月　　15　　日
                  刑事第二十五庭  法  官  王綽光
上列正本證明與原本無異。
如不服本判決，應於判決送達後20日內敘明上訴理由，向本院提
出上訴狀 (應附繕本) ，上訴於臺灣高等法院。其未敘述上訴理
由者，應於上訴期間屆滿後20日內向本院補提理由書「切勿逕送
上級法院」。
                                  書記官  張家瑋
中　　華　　民　　國　　111 　年　　4 　　月　　21　　日
 附錄本案論罪科刑法條全文：
中華民國刑法第135條：
對於公務員依法執行職務時，施強暴脅迫者，處3年以下有期徒
刑、拘役或30萬元以下罰金。
意圖使公務員執行一定之職務或妨害其依法執行一定之職務或使
公務員辭職，而施強暴脅迫者，亦同。
犯前二項之罪而有下列情形之一者，處6月以上5年以下有期徒刑
：
一、以駕駛動力交通工具犯之。
二、意圖供行使之用而攜帶兇器或其他危險物品犯之。
犯前三項之罪，因而致公務員於死者，處無期徒刑或7年以上有
期徒刑；致重傷者，處3年以上10年以下有期徒刑。
修正前中華民國刑法第140條：
於公務員依法執行職務時，當場侮辱或對於其依法執行之職務公
然侮辱者，處6月以下有期徒刑、拘役或3千元以下罰金。
對於公署公然侮辱者，亦同。

修正前中華民國刑法第140條
於公務員依法執行職務時，當場侮辱或對於其依法執行之職務公
然侮辱者，處六月以下有期徒刑、拘役或三千元以下罰金。
對於公署公然侮辱者，亦同。